臺灣南投地方法院民事簡易判決
111年度埔簡字第19號
原      告  雄獅通運股份有限公司

法定代理人  王文傑  
原      告  枋永坤  
共      同
訴訟代理人  許凱傑  
被      告  羅至剛  
上列當事人間請求損害賠償事件，本院於民國111年7月19日言詞
辯論終結，判決如下：
    主  文
被告應給付原告雄獅通運股份有限公司新臺幣18萬4,931元，及
自民國111年4月1日起至清償日止，按週年利率5％計算之利息。
被告應給付原告甲○○新臺幣2,465元，及自民國110年12月22日起
至清償日止，按週年利率5％計算之利息。
原告其餘之訴駁回。
訴訟費用由兩造按附表四所示比例負擔。
本判決第1項得假執行。但被告如以新臺幣18萬4,931元為原告雄
獅通運股份有限公司預供擔保，得免為假執行。
本判決第2項得假執行。但被告如以新臺幣2,465元為原告甲○○預
供擔保，得免為假執行。
    事實及理由
一、訴狀送達後，原告不得將原訴變更或追加他訴。但有擴張或
    減縮應受判決事項之聲明者，不在此限，民事訴訟法第255
    條第1項第3款定有明文。原告雄獅通運股份有限公司（下稱
    原告雄獅公司）起訴時，原聲明為「被告應給付原告雄獅公
    司新臺幣（下同）23萬9,917元，及自起訴狀繕本送達翌日
    起至清償日止，按週年利率5％計算之利息。」，而原告雄獅
    公司於民國111年7月19日言詞辯論期日當場變更聲明為「被
    告應給付原告雄獅公司26萬3,113元，及自111年4月1日起至
    清償日止，按週年利率5％計算之利息。」，核原告雄獅公司
    所為聲明之變更，係擴張應受判決事項之聲明，合於前揭規
    定，應予准許。
二、原告主張：
    原告雄獅公司於109年12月21日承接訴外人寶獅旅行社股份
    有限公司旅遊團之交通服務，委派員工（即原告甲○○）駕駛
    原告雄獅公司所有車牌號碼000-000號營業遊覽大客車（下
    稱B車）接送旅遊團前往清境。於當日下午12時15分許，系
    爭車輛行經南投縣仁愛鄉台14甲線0.4公里處時，因被告駕
    駛車牌號碼000-00營業大貨車（下稱A車）違規跨越雙黃實
    線並侵入對向車道，致與原告甲○○所駕駛之B車發生碰撞，
    致原告雄獅公司受有如附表一所示之損害及原告甲○○受有如
    附表二所示之損害。原告依民法184條第1項前段、第191條
    之2，請求被告損害賠償等語，並聲明：㈠被告應給付原告雄
    獅公司26萬3,113元，及自111年4月1日至清償日止，按週年
    利率5％計算之利息；㈡被告應給付原告甲○○1萬4,465元，及
    自起訴狀繕本送達被告翌日起至清償日止，按週年利率5％計
    算之利息。
三、被告答辯：
  ㈠就本件交通事故肇事責任部分：
　　被告於109年12月21日下午12時15分許，駕駛A車行經南投縣
    仁愛鄉台14甲線0.4公里處，該地點為一彎道，被告看到原
    告甲○○所駕駛之B車，整個開在分向限制線上，致使A車與B
    車發生擦撞。然A車因擦撞之後，滑過分向限制線，經送交
    通部公路總局臺中區監理所南投縣區車輛行車事故鑑定會（
    下稱車鑑會）為鑑定，其鑑定結果竟為B車於肇事前已跨越
    分向限制線，但沒有肇事因素。再經交通部公路總局車輛行
    車事故鑑定覆議會（下稱覆議會）為鑑定，仍認定就算B車
    靜止不動，A車還是會因為盲彎撞上B車，故就責任歸屬部分
    ，認定B輛開到分向限制線並侵入對向車道，只有違規，無
    肇事責任。被告認為依照車鑑會及覆議會之報告結果，B輛
    確有違規跨越雙黃實線，A車係在碰撞後才跨越雙黃實線，
    且依警方所提供之現場照片所示，從B車後方角度拍攝之照
    片，可見B車左後方之2顆車輪，外車輪有跨越雙黃線，內車
    輪壓在雙黃線內，被告不解被告為何應負全部責任，而原告
    甲○○卻無任何責任。
　㈡就損害賠償範圍部分：
　　⒈就原告雄獅公司請求金額部分：
　　  ①就系爭車輛維修部分，應該扣除折舊。
　　  ②就行車監視器維修部分，被告認為已包含在遊覽車之維
        修費用內。
　　  ③有關臨時調派遊覽車載客費用部分，被告認為在法院釐
        清肇事責任前，原告不能請求此項費用。
　　  ④營業損失部分，被告認為當時處於疫情階段，不可能每
        天出車，另外原告雄獅公司旗下有很多遊覽車，就算有
        出車需求，也不一定都用B輛。
　　⒉就原告甲○○請求金額部分：
　　  ①就交通費用（即搭車北上、計程車費用及高鐵費用），
        於法院釐清肇事責任前，原告不得請求。
　　  ②有關薪資損失部分，被告認為當時疫情嚴重，原告甲○○
        無法證明每天都有出車之可能性。
　㈢另外原告請求按週年利率5％計算之利息，被告認為有過高之
    情形等語，並聲明：原告之訴駁回。
四、本院之判斷：
  ㈠被告駕駛A車，於109年12月21日下午12時15分，在南投縣仁
    愛鄉台14甲線0.4公里處，與B車發生碰撞等情，為兩造所不
    爭執，另有南投縣政府警察局仁愛分局111年2月10日投仁警
    交字第1110001731號函所檢附之交通事故資料（含道路交通
    事故現場圖、道路交通事故調查報告表㈠、道路交通事故調
    查報告表㈡、道路交通事故談話紀錄表、當事人酒精測定紀
    錄表、行車紀錄紙盤、道路交通事故初步分析研判表各1份
    、現場照片12張及A車行車紀錄器影像畫面光碟1份，見本院
    卷第143至166頁及證物袋）及交通部公路總局臺中區監理所
    111年4月7日投鑑字第1110072128號函所檢附之B車行車紀錄
    器影像畫面光碟1份（見證物袋）附卷可佐，堪信為真實。
  ㈡因故意或過失，不法侵害他人之權利者，負損害賠償責任；
    汽車、機車或其他非依軌道行駛之動力車輛，在使用中加損
    害於他人者，駕駛人應賠償因此所生之損害。但於防止損害
    之發生，已盡相當之注意者，不在此限，民法第184條第1項
    前段及第191條之2分別定有明文。復行車速度，依速限標誌
    或標線之規定，無速限標誌或標線者，應依下列規定：二、
    行經設有彎道、坡路、狹路、狹橋、隧道、學校、醫院標誌
    之路段、道路施工路段、泥濘或積水道路、無號誌之交岔路
    口及其他人車擁擠處所，或因雨霧致視線不清或道路發生臨
    時障礙，均應減速慢行，作隨時停車之準備；汽車在未劃設
    慢車道之雙向二車道行駛時，應依下列規定：二、在劃有分
    向限制線之路段，不得駛入來車之車道內，道路交通安全規
    則第93條第1項第2款及第97條第1項第2款分別亦有明定。
  ㈢經本院於111年7月19日言詞辯論期日當場勘驗A車及B車之行
    車紀錄器影像畫面，其勘驗結果如下：
    ⒈其中A車之行車紀錄器影像畫面第14秒至第17秒部分：
      ①於影片第14秒時，可見B車自第2個轉彎處右方出現在對
        向車道。
      ②於影片第14秒至第15秒間，A車隨轉彎處以極為小之幅度
        向右行駛，並於影片第15秒時，A車行經第2個轉彎處之
        轉角處（即雙黃實線圓弧處）。
      ③於影片第15秒至第17秒間，A車以直行方式向前行駛，與
        影片第16秒時與B車左前車頭處發生碰撞。
      ④於影片第17秒時，畫面呈現靜止狀態。
    ⒉其中B車之行車紀錄器影像畫面第5秒至第8秒部分：
      ①於影片第5秒時，B車行經第1個轉彎處（向左彎），可見
        A車從畫面左側出現，且位處對向車道。
      ②於影片第6秒間，A車隨轉彎處以極微小之幅度向右行駛
        ，並於影片第7秒時，A車行經轉彎處之轉角處（即雙黃
        實線圓弧處），此時A車左前車道未跨越雙黃實線。
      ③於影片第7秒至第8秒間，可見A車左前車頭跨越雙黃實線
        ，於影片第8秒時，A車左前車頭與B車左前車頭發生碰
        撞，畫面旋即呈現全藍色之狀態。
  ㈣由前揭勘驗結果可知，A車於行經與B車交會之轉彎處時，因
    行經彎道，依道路交通安全規則第93條第1項第2款規定，應
    減速慢行，作隨時停車之準備，且該轉彎處為劃有分向限制
    線之路段，依道路交通安全規則第97條第1項第2款規定，不
    得駛入來車之車道內，而A車左前車頭因跨越雙黃實線，未
    有減速慢行並作隨時停車之準備，而與B車左前車道發生碰
    撞，足認被告駕駛A車有違反道路交通安全規則第93條第1項
    第2款及第97條第1項第2款規定，自有過失，則原告依民法
    第184條第1項前段及第191條之2規定，請求被告損害賠償，
    即屬有據。
  ㈤至被告辯稱B車亦有跨越雙黃實線部分：依本院勘驗B車之行
    車紀錄器影像畫面前5秒部分，固可見B車於本件交通事故發
    生前，其左側車身有跨越雙黃實線情形（見本院卷第289頁
    ），惟B車跨越雙黃實線時，A車及B車尚未於轉彎處交會，
    並依南投縣政府警察局仁愛分局所提供之現場照片（見本院
    卷第155頁照片）所示，其中上方照片清楚可見A車之左前車
    輪明確跨越雙黃實線而進入對向車道，B車之車頭則未有跨
    越雙黃實線情形。準此，本院認為本件交通事故之發生，A
    車及B車發生碰撞之部位均為左前車頭，故過失責任之判斷
    ，自應以交通事故發生階段之狀態判斷之，B車縱於本件交
    通事故發生前有跨越雙黃實線之情形或於本件交通事故發生
    時其左後車輪有輾壓雙黃實線，均與左前車頭無涉，不影響
    本件交通事故過失責任之判斷，應認原告甲○○駕駛B車，對
    於本件交通事故之發生，無過失責任情形。再者，車鑑會及
    覆議會就本件交通事故肇事責任所為之判斷，亦與本院相同
    ，在在證明被告前揭所辯，為不可採，被告就本件交通事故
    應負全部過失責任。
  ㈥有關原告雄獅公司請求賠償內容部分：
    ⒈B車之維修費用：
      ①依原告雄獅公司所提出大吉汽車企業股份有限公司之報
        價單及統一發票（見本院卷第177及179頁）所示，B車
        因維修而支出零件費用14萬8,710元、工資費用9,520元
        及烤漆費用1萬8,200元，共18萬5,252元。
      ②不法毀損他人之物者，被害人得請求賠償其物因毀損所
        減少之價額，民法第196條定有明文。復依民法第196條
        請求賠償物被毀損所減少之價額，得以修復費用為估定
        之標準，但以必要者為限（例如：修理材料以新品換舊
        品，應予折舊），被害人如能證明其物因毀損所減少之
        價額，超過必要之修復費用時，就其差額，仍得請求賠
        償（最高法院77年度第9次民事庭會議決議㈠參照）。是
        損害賠償之基本原則，一方面在於填補被害人之損害，
        一方面亦同時禁止被害人因而得利，則汽車關於更新零
        件部分之請求，自應扣除按汽車使用年限計算折舊後之
        費用。而依行政院所頒固定資產耐用年數表及固定資產
        折舊率之規定，【運輸業用客車、貨車】之耐用年數為
        4年，依定率遞減法每年折舊1,000分之438，另依營利
        事業所得稅查核準則第95條第6項規定「固定資產提列
        折舊採用定率遞減法者，以1年為計算單位，其使用期
        間未滿1年者，按實際使用之月數相當於全年之比例計
        算之，不滿1月者，以1月計」，系爭車輛自109年2月出
        廠，迄至本件車禍發生時（即109年12月21日），已使
        用11月，則零件扣除折舊後之修復費用估定為8萬9,003
        元（詳如附表三之計算式）。是原告雄獅公司就B車之
        維修費用得請求被告賠償之金額為11萬6,723元（計算
        式：工資費用9,520元＋烤漆費用18,200元＋零件費用8萬
        9,003元）。逾此範圍之請求，即屬無據。
    ⒉B車行車監視器之維修費用：
      ①B車之行車監視器因維修而支出費用5,565元，業據原告
        提出竣佑實業有限公司之維修單（見本院卷第41頁），
        故原告雄獅公司就B車行車紀錄器之維修費用得請求被
        告賠償之金額為5,565元。
      ②至被告辯稱此部分之維修費用已包含於B車之維修費用內
        部分：因本院比對大吉汽車企業股份有限公司之報價單
        （見本院卷第177頁），未見行車監視器之維修項目，
        故此部分無重複請求問題。
    ⒊臨時外調營業遊覽大客車之費用：
      B車因本件交通事故致左前車頭受損，於當日無法繼續載
      客，故原告雄獅公司為能順利履行其與旅行社或旅客間之
      運送契約，而調派其他營業用遊覽大客車至現場代替B車
      完成載客，因而支出之調派車輛費用5,775元，尚屬合理
      。
    ⒋B車因維修所生營業損失：
      ①依原告雄獅公司所提出B車於109年12月之出車報表（見
        本院卷第201頁）所示，B車於109年12月間旅遊包車之
        趟次共22趟、客製包車之趟次共1趟，再與原告雄獅公
        司所主張每日皆可出車之狀態相比，縱B車因本件交通
        事故而有7日無法出車之狀態，B車亦應出車24趟次，惟
        依原告雄獅公司所提出之報表觀之，旅遊包車及客製包
        車僅有23趟次，尚不足以證明原告雄獅公司所主張每日
        皆可出車之情形。
      ②另觀原告雄獅公司所提出109年10月及11月之出車報表（
        見本院卷第55及57頁）所示，B車雖於109年10月及11日
        因旅遊包車、客製包車、機場接送及交通車之趟次，均
        達10月份31趟次及11月份30趟次，惟因機場接送及交通
        車與整日包車尚有不同，故其實際營業收入亦與整日包
        車可得之營業收入，顯有差異，故B車於109年10月及11
        月之整日包車出車頻率約為80.6％及90％，平均整日包車
        之出車頻率約為85.3％。
      ③本院審酌B車於109年12月在未發生本件交通事故之情形
        下，實際可出車之趟次，無法實際詳細計算，且原告雄
        獅公司亦未能提出各旅行社或散客與其簽約之資料，以
        供判斷，依民事訴訟法第222條第2項規定，於B車因本
        件交通事故而維修之7日內，其得預期可出車之趟次，
        應依B車於109年10月及11月之整日包車平均出車頻率85
        .3％計算，故依前揭平均出車頻率85.3％計算後，B車於
        維修期間原預期可出車之趟次為6趟（計算式：785.3％
        ，小數點以後四捨五入）。至於機場接送及交通車之趟
        次部分，本院認為其實際出車之頻率不一而定，且原告
        雄獅公司未提出相關資料供本院參考，應認該部分之出
        車趟次，屬於各月之偶發情形，爰不列入計算。
      ④依前揭說明，B車於維修期間原預期可出車之趟次為6趟
        ，則依B車於109年12月整日包車之出車趟次共23趟，其
        營業收入共為21萬7,994元，平均單趟營業收入為9,478
        元（見本院卷第201頁），故B車於維修期間得請求被告
        賠償之營業損失為5萬6,868元（計算式：69,478）。
    ⒌原告雄獅公司得請求被告賠償之金額為18萬4,931元（計算
      式：116,723＋5,565＋5,775＋56,868）。
  ㈦有關原告甲○○請求賠償內容部分：
    ⒈交通費用：
      ①原告甲○○因B車受損，於交通事故發生當日無法藉由駕駛
        B車返回臺北，而B車送至位於高雄市岡山區之大吉汽車
        企業股份有限公司維修，故於翌日須搭乘計程車及客運
        因而分別支出335元及640元，業據其提出計程車乘車證
        明及阿羅哈客運購票證明（見本院卷第59頁），尚屬合
        理。
      ②另原告甲○○因B車維修完畢後，前往大吉汽車企業股份有
        限公司取車，搭乘高鐵而支出1,490元，業據其提出高
        鐵車票（見本院卷第61頁），亦屬適當。
    ⒉薪資損失：
      原告甲○○主張其因B車進廠維修而受有出車小費每日2,000
      元，共1萬2,000元之薪資損失等語，惟原告甲○○自承出車
      小費係由原告雄獅公司所支付，B車之駕駛無綁定固定之
      駕駛（見本院卷第287頁），則本院認為B車之駕駛既無固
      定由原告甲○○所駕駛，則原告甲○○仍得受原告雄獅公司指
      派而駕駛其他營業遊覽大客車，進而賺取小費，尚無法認
      定原告甲○○因B車進廠維修，即必然受有6日出車小費之薪
      資損失，原告甲○○此部分之請求，尚屬無據。
    ⒊原告甲○○得請求被告賠償之金額為2,465元（計算式：335＋
      640＋1,490）。
  ㈧給付有確定期限者，債務人自期限屆滿時起，負遲延責任；
    給付無確定期限者，債務人於債權人得請求給付時，經其催
    告而未為給付，自受催告時起，負遲延責任。其經債權人起
    訴而送達訴狀，或依督促程序送達支付命令，或為其他相類
    之行為者，與催告有同一之效力，民法第229條第1項及第2
    項分別定有明文。又遲延之債務，以支付金錢為標的者，債
    權人得請求依法定利率計算之遲延利息。但約定利息較高者
    ，仍從其約定利率；應付利息之債務，其利率未經約定，亦
    無法律可據者，週年利率為5％，民法第233條第1項及第203
    條分別亦有明定。本件原告對被告請求之侵權行為損害賠償
    債權，核屬無確定期限之給付，自應經原告之催告而未為給
    付，被告始負遲延責任，而起訴狀繕本及民事陳報㈢狀繕本
    係分別於110年12月21日及111年3月31日合法送達被告（見
    本院卷第99頁及第171頁），被告迄未給付，即應自【原告
    甲○○部分】起訴狀繕本送達翌日（即110年12月22日）及【
    原告雄獅公司部分】民事陳報㈢狀繕本送達翌日（即111年4
    月1日）起負遲延責任，故原告甲○○及雄獅公司分別請求被
    告自110年12月22日及111年4月1日起至清償日止，按週年利
    率5％計算之遲延利息，即屬有據。至被告辯稱原告請求給付
    按週年利率5％計算利息有過高情形，因兩造就本件侵權行為
    損害賠償債權，未約定利率，依民法第203條規定，原告本
    得請求被告給付按週年利率5％計算之利息，故被告前揭所辯
    ，為無理由。
五、據上論結，原告雄獅公司請求被告給付26萬3,113元及自111
    年4月1日起至清償日止，按週年利率5％計算之利息；原告甲
    ○○請求被告給付1萬4,465元及自起訴狀繕本送達翌日起至清
    償日止，按週年利率5％計算之利息，僅於如主文第1及2項所
    示之範圍內，為有理由，應予准許。逾此範圍部分，則屬無
    據，應予駁回。
六、本件依民事訴訟法第427條第1項規定，應適用簡易訴訟程序
    ，本院既為被告部分敗訴之判決，依同法第389條第1項第3
    款規定，應依職權就被告敗訴部分宣告假執行，併依同法第
    436條第2項及第392條第2項規定，依職權宣告被告為原告預
    供如主文第5及6項後段所示之擔保金後，得免為假執行。
七、本件事證業臻明確，兩造其餘主張、攻擊防禦方法及證據資
    料，經本院審酌後認均不足以影響本件判決之結果，爰不逐
    一論列。
八、訴訟費用負擔之依據：民事訴訟法第79條。
中　　華　　民　　國　　111 　年　　8 　　月　　19　　日
                  埔里簡易庭  法  官  林彥宇
附表一：（金額：新臺幣）
編號 項目 金額 1 系爭車輛維修費用 18萬5,252元 2 行車監視器維修費用 5,565元 3 臨時外調營業遊覽大客車費用 5,775元 4 營業損失 6萬6,521元 
附表二：（金額：新臺幣）
編號 項目 金額 1 交通費 2,465元 2 薪資損失 1萬2,000元 
附表三：（金額：新臺幣）
折舊時間 金額 第1年折舊值 148,7100.438（1112）＝59,707 第1年折舊後價值 148,710－59,707＝89,003 
附表四：
編號 當事人 訴訟費用負擔比例 1 原告雄獅通運股份有限公司 27％ 2 原告甲○○ 7％ 3 被告 66％ 
以上為正本係照原本作成。
如不服本判決，應於送達後20日內，向本院提出上訴狀並表明上
訴理由，如於本判決宣示後送達前提起上訴者，應於判決送達後
20日內補提上訴理由書（須附繕本）；並向本院繳足上訴裁判費
（如委任律師提起上訴，請注意民事訴訟法施行法第9條規定）
。
中　　華　　民　　國　　111 　年　　8 　　月　　22　　日
                              書記官  藍建文